【裁判字號】    97,訴,20
【裁判日期】    970805
【裁判案由】    給付買賣價金
【裁判全文】
臺灣士林地方法院民事判決                97年度訴字第20號
原      告  戊○○
                        樓
訴訟代理人  胡鳳嬌律師
被      告  甲○○
訴訟代理人  林良財律師
複代理人    李明哲律師
上列當事人間請求給付買賣價金事件，本院於民國97年7 月15日
言詞辯論終結，判決如下：
    主  文
原告之訴及假執行之聲請均駁回。
訴訟費用由原告負擔。
    事實及理由
一、按訴狀送達後，原告不得將原訴變更或追加他訴，但擴張或
    減縮應受判決事項之聲明者，不在此限，民事訴訟法第255
    條第1 項第3 款定有明文。本件原告起訴時聲明請求被告給
    付原告新台幣（下同）315 萬元及自起訴狀繕本送達翌日起
    至清償日止，按年息百分之5 計算之利息，嗣於民國97年5
    月21日具狀變更訴之聲明為請求被告給付原告337 萬4,652
    元及自起訴狀繕本送達翌日起至清償日止，按年息百分之5
    計算之利息，核屬擴張應受判決事項之聲明，應予准許。
二、原告起訴主張：原告於96年3 月20日（依不動產買賣契約書
    記載為96年3 月30日）與被告訂立不動產買賣契約書（下稱
    系爭買賣契約），以總價金515 萬元出售原告所有坐落於台
    北市○○區○○段1 小段581 地號、權利範圍1 萬分之492
    土地，及其上建物即門牌號碼台北市士林區○○○路○ 段24
    5 巷6 號3 樓房屋（下合稱系爭不動產）予被告；惟被告僅
    陸續支付177 萬5,348 元，於原告將上開房地過戶至被告名
    下後，即未再給付剩餘款項337 萬4,652 元，為此，爰依民
    法第367 條之規定，求被告清償未給付之價金，並聲明：(一)
    被告應給付原告337 萬4,652 元，及自起訴狀繕本送達翌日
    起至清償日止，按年息百分之5 計算之利息。(二)願供擔保，
    請准宣告假執行。
三、被告固不否認與原告訂立系爭買賣契約，惟辯稱：原告於96
    年2 月至96年3 月30日期間，陸續向被告借款，而積欠被告
    債務，乃與被告訂立系爭買賣契約，將系爭不動產出賣予被
    告抵償債務。另被告代原告墊付依系爭買賣契約約定原應由
    原告負擔之賦稅27萬5,348 元，被告詳細交付款項之明細如
    附表所示，被告給付原告之金額已逾系爭買賣契約之價金
    515 萬元，系爭不動產之價金業已全數清償完畢，原告復為
    請求係無理由等語，並聲明：(一)原告之訴及假執行之聲請均
    駁回。(二)如受不利益之判決，願供擔保請准宣告免為假執行
    。
四、經查：原告主張其與被告訂立系爭買賣契約，以總價金515
    萬元出售原告所有系爭不動產，系爭房地之所有權並已移轉
    登記予被告之事實，為被告所不爭執，復有不動產買賣契約
    書影本1 份在卷可稽（見臺灣板橋地方法院96年度訴字第19
    04號卷第2 至4 頁），應堪信為真實。而價金之給付方式，
    原告雖於該契約書之價金給付備忘錄上簽章表示已於96 年3
    月30日收受現金515 萬元，惟當日被告並未實際交付現金之
    事實，則為兩造所不爭（見本院卷第65頁），並經證人乙○○、丁○○證述屬實（見本院卷第139 頁、第151 頁），是
    被告未於96年3 月30日簽約當日給付現金515 萬元之事實，
    亦堪予認定。
五、被告辯稱系爭買賣契約價金伊已全數給付，交付日期及金額
    如附表所示，原告則於97年5 月20日之言詞辯論意旨狀中就
    附表編號5 所示96年2 月之50萬元車款、編號7 所示96年5
    月17日之50萬元、編號8 所示被告代墊賦稅27萬5,348 元之
    部分不爭執，另編號6 之80萬元則僅承認收受其中之50萬元
    ，合計177 萬5,348 元（見本院卷第185 頁反面），其餘則
    否認之。經查：
  (一)被告主張其於96年6 月10日交付如附表編號所示之現金20萬
    元之事實，業據原告於96年12月25日之民事準備(一)狀中自認
    「…之後6 月10日原告搬家時，一再要求，甲○○再給20萬
    元」（見本院卷第28頁），是被告主張其已交付如附表編號
    9 所示之現金20萬元部分，亦堪採信。
  (二)另被告聲請傳喚證人乙○○、丙○○、丁○○，並提出原告
    親自簽名之借款契約書（兼作借據）（見本院卷第59、60頁
    ）、讓渡產權動用設定協議書（見本院卷第31至33頁）等影
    本各1 份為證，其等證人於本院97年4 月29日言詞辯論證述
    ：
    1.證人乙○○證稱：「簽約當天沒有交付。…後來有交付價
      金，扣掉原告借我的185 萬元，還有300 多萬元，這300
      多萬元陸續給，有一次原告的男友買車，被告付給原告50
      萬元，然後有一次我轉交50萬元給原告，又有一次原告買
      房子所以被告付給原告80萬元，當天原告就從這80萬元中
      借給我50萬元，又過了一天被告又給了原告50萬元這是兩
      造相約去原告買房子的地方，還有一次被告從銀行匯款給
      原告50萬元。所以50萬元總共給了4 次。還有原告的男友
      丙○○說家裡要用錢，他說他有跟原告講過，所以我跟被
      告又要了10萬元給付房屋的錢。還有一次原告跟我說原告
      媽媽住院需要醫藥費，所以被告又拿了7 萬元現金透過我
      交給原告，這7 萬元是借的，不是房屋的錢」、「因為我
      和原告、丙○○三人合夥經營當舖，另外原告私底下借我
      185 萬元投資。因此被告已經先拿185 萬元出來讓我們3
      人一起去購買當舖執照，…，另外被告又拿出30萬元作為
      我和原告合夥當舖店面的租金押金」、「原告房子辦理過
      戶之後，就等於房子賣給被告。因為原告所拿的錢已經跟
      房子的價金差不多，所以就直接把房子賣給被告，不用再
      還錢」、「被告拿80萬元給我和原告。因為我和原告經營
      的當舖需要週轉金，所以原告又借我50萬元，然後原告拿
      走30萬元。後來因為原告買房子簽約金需要80萬元，隔了
      一天被告又拿50萬元給原告」、「（問：96年2 月10 日
      你簽協議書時，當場被告或乙○○有無拿任何錢給原告？
      ）當天沒有，隔天我就拿了50萬元先給原告，然後隔三、
      四天左右約96年2 月14日被告又拿了185 萬元給我買當舖
      牌，另外同一天被告又拿30萬元給我和原告作為承租店面
      的租金押金。大概2 月20幾號左右被告又匯款50萬元到原
      告的銀行戶頭，又經過兩天原告的男友說要買車，被告又
      拿了50萬元給原告讓她男友買車，然後又經過半個月被告
      又拿80萬元給我和原告因為原告要買新房子這是訂金」等
      語（見本院卷第139 至141 頁、第145 頁）等語。
    2.證人丙○○證稱：伊與原告一起請朋友幫忙向乙○○催討
      300 萬元並要求乙○○簽立300 萬元本票，當初原告有31
      5 萬元沒有拿到，被告說乙○○拿去了，乙○○又說他沒
      有拿到錢等語。
    3.證人即承辦系爭不動產抵押權設定及過戶之代書丁○○證
      稱：原告當初親自與伊在被告辦公室碰面辦理系爭不動產
      之抵押權設定，設定完畢後伊即將原告之印鑑及系爭不動
      產權狀返還原告，96年3 月30日在被告辦公室簽訂系爭買
      賣契約時，伊未看到任何現金交付，只知道兩造在旁邊簽
      收借據，之所以在買賣契約書價金給付備忘錄會記載原告
      已經收受價金，是因為伊問原告有無收到這筆款項，原告
      點頭，金額已經填上去後原告才簽名，伊並非仲介，亦未
      促成雙方成交，是雙方談好後伊才辦理相關事宜等語（見
      本院卷第151 至153 頁）。
  (三)依證人乙○○、丙○○之上開證詞，核諸原告親自簽名之讓
    渡產權動用設定協議書上明確記載「經由方（即原告與乙○○）協議本人乙○○…向其華通當鋪負責人甲○○調動資
    金新台幣300 萬元…」等文字及原告親自於300 萬元借款契
    約書上簽名之舉動，可見原告確有同意乙○○得向被告借用
    300 萬元之事實。
  (四)本院認被告所辯其陸續交付如附表所示之金額，業經證人乙○○證述在卷，且衡諸原告係68年12月10日出生，高中畢業
    ，自87年4 月間即陸續於多家公司就業，有其勞工保險被保
    險人投保資料表在卷可佐，兩造簽訂系爭買賣契約時，原告
    已年滿27歲，在社會工作歷練將近9 年之久，其對於買賣不
    動產須交付對價一事，依社會常理斷無不知之可能。縱使被
    告未於簽訂系爭買賣契約當日一次交付全部價款之現金，然
    原告若非確已於簽約前已收受數額相去不遠之價金，焉有可
    能同意將系爭不動產所有權移轉予被告且在買賣契約價金給
    付備忘錄上註記被告業已全數給付價金並簽收之理？又焉有
    於96年6 月10日被告再給付20萬元後即遷出交付系爭不動產
    之理？觀諸證人乙○○上開證詞及證人丙○○證稱：伊與原
    告一起請朋友幫忙向乙○○催討300 萬元並要求乙○○簽立
    300 萬元本票等情，可見原告應係於與乙○○發生債務糾紛
    ，無法自乙○○處取得款項後，方轉向被告請求給付本件買
    賣價金。惟原告既同意乙○○得向被告借用300 萬元，被告
    所交付予乙○○之金額，乙○○既以原告代理人之身分受領
    ，自已生向原告交付之效果。
  (五)綜上，被告辯稱伊陸續交付如附表所示之金額，抵償系爭買
    賣價金後，業已全數給付完竣之事實，應為可採，原告主張
    被告未付清系爭不動產之價金，請求被告給付，為無理由。
五、從而，原告主張依民法第367 條請求被告給付價金337 萬4,
    652 元及自起訴狀繕本送達翌日起至清償日止，按年息百分
    之5 計算之利息，為無理由，應予駁回，原告之訴既經駁回
    ，其假執行之聲請，即失所依據，應併予駁回。
六、本件事證已臻明確，兩造其餘攻擊防禦方法及舉證，經審酌
    與判決結果不生影響，爰不一一斟酌論述，附此敘明。
七、訴訟費用負擔之依據：民事訴訟法第78條。
中    華    民    國    97    年    8     月    5     日
                  民事第一庭  法  官  陳靜芬
以上正本係照原本作成。
如對本判決上訴須於判決送達後20日內向本院提出上訴狀。
中    華    民    國    97    年    8     月    18    日
                              書記官  阮弘毅


司法院資訊處製作；財團法人民間司法改革基金會備份。
